臺灣嘉義地方法院刑事判決
111年度訴緝字第12號
公  訴  人  臺灣嘉義地方檢察署檢察官
被      告  陳國威




選任辯護人  劉興文律師
上列被告因違反毒品危害防制條例等案件，經檢察官提起公訴（
110年度偵字第2824、3341、4650、6682號），本院判決如下：
    主  文
陳國威犯如附表所示之罪，各處如附表所示之刑。又犯非法持有
非制式手槍罪，處有期徒刑5年6月，併科罰金新臺幣5萬元，罰
金如易服勞役，以新臺幣1千元折算1日。有期徒刑部分，應執行
有期徒刑12年。
扣案裝置門號0000000000號行動電話1支（含SIM卡1張）、裝置
上開海洛因、甲基安非他命毒品外包裝袋3個、電子磅秤1臺、非
制式手槍1支（槍枝管制編號0000000000，含彈匣1個）、非制式
子彈3顆，均沒收；未扣案之犯罪所得新臺幣8千元沒收，於全部
或一部不能沒收或不宜執行沒收時，追徵其價額；扣案之第一級
毒品海洛因2包（驗餘淨重合計0.93公克）、第二級毒品甲基安
非他命1包（驗餘淨重0.350公克），均沒收銷燬。
    犯 罪 事 實
一、陳國威明知海洛因、甲基安非他命各係毒品危害防制條例列
    管之第一級、第二級毒品，未經許可，不得販賣，竟意圖營
    利，分別基於販賣海洛因、甲基安非他命之犯意，以所有持
    用之0000000000號行動電話門號，或手機內通訊軟體為聯繫
    工具，於附表所示之時、地，各販賣如附表所示金額之海洛
    因或甲基安非他命予陳進華、蔡建南、羅榮義、黃世明，並
    分別收取各該金額。
二、陳國威明知可發射金屬或子彈、具有殺傷力之槍、彈，分屬
    槍砲彈藥刀械管制條例第4條第1項第1、2款所列管之物品，
    非經中央主管機關許可，不得持有，竟基於持有具有殺傷力
    之手槍、子彈之犯意，於民國105年7月28日縮刑期滿假釋出
    監後之某日，以新臺幣(下同)2萬元之代價，向真實姓名年
    籍不詳綽號「阿敏」之人，購得非制式槍枝1把及子彈5顆後
    ，隨身攜帶而持有之。　　
    理  由
壹、程序部分
一、本判決參考司法院107年3月28日「刑事判決精簡原則」製作
    。
二、本判決所引用之證據，均經當事人同意有證據能力（本院訴
    緝卷第148至149、213頁），並經本院於審判期日裁定均具
    有證據能力（本院訴緝卷第213、221頁），先予敘明。
貳、認定犯罪事實所憑之證據及理由
一、上揭販賣毒品之犯罪事實，業據被告於警詢、偵訊及本院審
    理時均坦承不諱（見警15000卷第1至4、8至13頁、偵2824卷
    第99至101頁、本院訴緝卷第146、217頁），並分別有以下
    證據可資佐證：
　㈠附表編號1、2所示犯行：證人即購毒者陳進華於警詢、偵查
    中證述之購毒情節（見警15000卷第17至21頁、偵2824卷第8
    1至82頁），及證人陳進華與被告109年11月25日通訊監察譯
    文（見警15000卷第25頁）。
　㈡附表編號3、4所示犯行：證人即購毒者蔡建南於警詢、偵查
    中證述之購毒情節（見警15000卷第26至31頁、偵2824卷第6
    7至69頁），及證人蔡建南與被告109年11月30日、12月28日
    通訊監察譯文（見警15000卷第35至36頁）。　
　㈢附表編號5、6所示犯行：證人即購毒者羅榮義於警詢、偵查
    中證述之購毒情節（見警20417卷第16至25頁、偵2824卷第8
    7至89頁），及證人羅榮義與被告110年1月11至13日通訊監
    察譯文（見警20417卷第30至33頁）。
　㈣附表編號7所示犯行：證人即購毒者黃世明於警詢、偵查中證
    述之購毒情節（見警20417卷第37至40頁、偵2824卷第75至7
    6頁），及證人黃世明與被告手機通訊軟體對話記錄截圖及
    對話訊息音檔（見警20417卷第48至53頁）。　
　㈤高雄市立凱旋醫院110年3月29日高市凱醫驗字第67670號濫用
    藥物成品檢驗鑑定書、法務部調查局濫用藥物實驗室110年8
    月16日調科壹字第11023008190號鑑定書（見本院訴緝卷第2
    02至203頁）、扣案裝置門號0000000000號行動電話1支（含
    SIM卡1張）、海洛因2包（驗餘淨重合計0.93公克）、甲基
    安非他命1包（驗餘淨重0.350公克），及電子磅秤1臺。
　㈥本件被告上開販賣毒品犯行，雖因未當場查獲販毒事實，無
    帳冊以供比對，無從查知其販賣毒品之確實數量及純度，致
    無從精確算知其販賣毒品海洛因、甲基安非他命所獲利潤之
    數額。然販毒行為極具風險，被告於本院審理中自承：我都
    是賺一點吃的等語明確（見本院訴緝卷第217頁）。足證被
    告係從販入與賣出之量價差異汲取利潤，其販賣海洛因、甲
    基安非他命主觀上具意圖營利之目的，至為灼然。綜上所述
    ，被告供認上開意圖營利而販賣海洛因、甲基安非他命之任
    意性自白，均核與事實相符，堪以認定，均應予依法論科。
二、上揭持有槍、彈之犯罪事實，業據被告迭於警詢、偵查及本
    院審理中坦承不諱（分別見警15000卷第1至4、6至8頁、偵2
    824卷第99頁、本院訴緝卷第146、217頁），並有上開槍、
    彈扣案可資佐證。又上開非制式手槍1枝，經送內政部警政
    署刑事警察局以檢視法、性能檢驗法及試射法鑑定，其鑑定
    結果認係非制式手槍，由仿手槍外型製造之槍枝，組裝以貫
    通之金屬槍管而成，擊發功能正常，可供擊發適用子彈使用
    ，認具殺傷力；又上開子彈5顆，亦經送該局以試射法鑑驗
    ，其鑑定結果認均係非制式子彈，由口徑9mm制式空包彈組
    合直徑8.9mm金屬彈頭而成，採樣2 顆試射，均可擊發，具
    殺傷力等情，均有內政部警政署刑事警察局110年5⽉31⽇刑鑑
    字第1100030880號鑑定書在卷足參(見偵2824卷第131至134
    頁)。且另3顆子彈雖未經試射，然外觀與業經試射之2顆子
    彈相仿，且出處來源均屬相同，故另3顆未經試射之子彈，
    應可推認具有殺傷力。是上開改造手槍1 枝係可發射子彈、
    具有殺傷力，而上開子彈5 顆亦均具有殺傷力等情，均堪認
    定。被告上揭自白核與事實相符，應堪採信。至被告雖於本
    院審理中稱：我在105年入監執行之前就已購買上開槍、彈
    等語（見本院訴緝卷第220頁）。參諸其於警詢中所自陳購
    買上開槍、彈之時間，係當時為警查獲之5、6年前（見警15
    000卷第7頁），然依卷附被告臺灣高等法院被告前案紀錄表
    所載，被告當時因執行毒品、傷害案件，於102年12月5日即
    已入監服刑，遠早於其上開所述之5、6年即105或104年，是
    其上開所述購買上開槍、彈之時間，即有不符。另參之被告
    係於105年7月28日即已縮刑期滿假釋出監，故推認被告上開
    持有槍、彈之時間，係於105年7月28日縮刑期滿出監後之某
    日起，即應屬有據，附此敘明。從而，本件事證已臻明確，
    被告非法持有上開槍、彈之犯行，洵堪認定，應予依法論科
    。
參、論罪科刑
一、核被告如附表所示之犯行，分別係犯毒品危害防制條例第4 
    條第1項之販賣第一級毒品罪、同條例第4條第2項之販賣第
    二級毒品罪。被告販賣第一級毒品海洛因、第二級毒品甲基
    安非他命前之持有海洛因、甲基安非他命之低度行為，均應
    為其販賣之高度行為所吸收，均不另論罪。
二、槍砲彈藥刀械管制條例第4條、第7至9條規定業經修正，於1
    09年6月10日經總統公布施行，並於同年月12日生效，依立
    法說明之意旨，本次槍砲彈藥刀械管制條例之修正目的，在
    於有效遏止持非制式槍砲進行犯罪，乃認非制式槍砲與制式
    槍砲之罪責有一致之必要，故於第4條、第7條至第8條均增
    加「制式或非制式」之構成要件，亦即不分制式或非制式，
    凡屬第7條所列各類槍枝型式之槍枝，有殺傷力者，概依第7
    條規定處罰。又繼續犯係指行為人以單一犯罪之意思及行為
    ，持續地侵害一個法益，在法益侵害之狀態未除去前，該犯
    罪行為仍繼續進行，至行為終了時為止，屬實質上一罪，因
    僅給予一罪之刑罰評價，故其行為之時間認定，當自著手之
    初，持續至行為終了，並延伸至結果發生為止，倘上揭犯罪
    時間適逢法律修正，跨越新、舊法，而其中部分作為，或結
    果發生，已在新法施行之後，應即適用新規定，不生依刑法
    第2條比較新、舊法而為有利適用之問題（最高法院110年度
    台上字第1848號、108年度台上字第1179號判決意旨參照）
    ；而非法持有槍砲彈藥刀械等違禁物，所侵害者為社會法益
    ，其持有之繼續，為行為之繼續，而非狀態之繼續，故其持
    有槍砲彈藥刀械時，該罪雖告成立，但其完結，須繼續至持
    有行為終了時為止（最高法院110年度台上字第357號判決意
    旨參照）。本案被告非法持有扣案非制式手槍之行為，係屬
    繼續犯，而其持有扣案非制式手槍之時間，係自105年7月28
    日縮刑期滿出監後某日起，迄110年3月9日為警查獲時止，
    依上開說明，被告持有扣案非制式手槍之繼續行為，既係在
    新法施行之後終了，即應適用新修正之槍砲彈藥刀械管制條
    例第7條第4項規定，不生新舊法比較之問題。至被告所犯非
    法持有制式子彈罪部分，因此次條文並未修正，自應適用現
    行第12條第4項之規定，亦無庸為新舊法比較，併此敘明。
    是核被告持有上開槍、彈之行為，係犯槍砲彈藥刀械管制條
    例第7條第4項非法持有非制式手槍罪、同條例第12條第4項
    未經許可持有子彈罪。另按非法持有槍砲彈藥刀械等違禁物
    ，所侵害者為社會法益，如寄藏之客體種類相同，例如同為
    手槍、同為子彈或同為主要組成零件者，縱令寄藏之客體有
    數個，仍為單純一罪，不發生想像競合犯之問題（最高法院
    92年度台上字第2121號判決意旨參照）；若同時持有、寄藏
    或出借二不相同種類之客體（如同時持有手槍及子彈），則
    為一行為觸犯數罪名之想像競合犯（最高法院82年度台上字
    第5303號判決意旨參照）。被告持有本案手槍、子彈之行為
    ，屬持有行為之繼續，為繼續犯，均應僅論以1罪。另被告
    持有之非制式手槍為1枝、具殺傷力之非制式子彈為5顆，後
    者仍應論以單純一罪。又被告同時持有槍、彈部分係觸犯上
    開非法持有非制式手槍罪及非法持有子彈罪，為想像競合犯
    ，應從一重非法持有非制式手槍罪處斷。
三、被告所犯如附表所示7次犯行，及上開非法持有非制式手槍
    罪，時地迥然可分，顯係基於個別犯意為之，均應分論併罰
    。
四、被告如附表所示之犯行，均於偵查及本院審理中，自白犯罪
    ，均詳述如前，各應依毒品危害防制條例第17條第2 項之規
    定，減輕其刑。
五、被告前因施用毒品、傷害案件，經本院分別以102年度嘉簡
    字第1118、1517號判決判處有期徒刑6月、3月確定，並定應
    執行有期徒刑8月確定；又因重傷害、施用毒品案件，經本
    院分別以103年度訴字第147、148號判決判處有期徒刑2年6
    月、6月確定，嗣經本院裁定應執行有期徒刑2年10月確定。
    上開8月、2年10月有期徒刑經接續執行後，於105年7月14日
    縮短刑期假釋出監（後接續執行拘役15日），至106年4月10
    日保護管束期滿假釋未經撤銷而執行完畢等情，有檢察官舉
    證所提之被告刑案資料查註紀錄表在卷可考。被告及辯護人
    並不否認上開資料之證據能力，且被告亦坦承確有上開入監
    服刑期滿之情形（見本院訴緝卷第219頁）。被告於受有期
    徒刑執行完畢後，5年內故意再犯本件如附表所示之7罪（因
    被告涉犯之非法持有非制式手槍罪，犯罪時間早於上開有期
    徒刑執行完畢之時間，故該部分並不構成累犯），均為累犯
    。又觀其構成累犯之前科紀錄，即屬攸關毒品之施用毒品案
    件，與本件被告所涉之販賣毒品案件，罪質相同，而被告於
    之前刑罰執行完畢後，仍未能記取教訓，足見其對刑罰反應
    力甚為薄弱，並無遵守法治之觀念，爰均依刑法第47條第1
    項之規定，就附表所示之7罪均先加重後減輕其刑。惟因毒
    品危害防制條例第4條第1項販賣第一級毒品罪之法定本刑為
    死刑、無期徒刑，同條例第4條第2項販賣第二級毒品罪所定
    無期徒刑部分，均依法不得再予加重，併說明之。
六、按犯罪之情狀顯可憫恕，認科以最低度刑仍嫌過重者，得酌
    量減輕其刑，刑法第59條定有明文。其所謂犯罪之情狀，應
    審酌其犯罪有無可憫恕之事由，即有無特殊之原因與環境，
    在客觀上足以引起一般之同情，認為即予宣告法定低度刑期
    ，是否猶嫌過重等因素，以為判斷（最高法院38年台上字第
    16號及51年台上字第899號判例意旨參照）。又按販賣第一
    級毒品者，處死刑或無期徒刑，得併科新臺幣3000萬元以下
    罰金，毒品危害防制條例第4條第1項定有明文。然同為販賣
    毒品之人，其原因動機不一，犯罪情節未必盡同，或有大盤
    毒梟者，亦有中、小盤之分，甚或僅止於吸毒者友儕間為求
    互通有無之有償轉讓者亦有之，其販賣行為所造成危害社會
    之程度自屬有異，法律科處此類犯罪，所設之法定最低本刑
    相同，不可謂不重。於此情形，倘依其情狀處以較輕刑度，
    即足以懲儆，並可達防衛社會之目的者，自非不可依客觀之
    犯行與主觀之惡性二者加以考量其情狀，是否有可憫恕之處
    ，適用刑法第59條之規定酌量減輕其刑，期使個案裁判之量
    刑，能斟酌至當，符合比例原則。本案被告販賣第一級毒品
    海洛因之次數有限、各次販賣金額非高、販賣對象非眾，各
    次時點僅介於109年11月至110年3月間，且被告陳稱販賣獲
    利均屬小額。故其犯罪情節當非大盤毒梟者可資等同併論，
    惡性顯較一般販賣毒品之毒梟犯為輕。復審酌被告犯後始終
    承認犯行，因認縱使量處經依毒品危害防制條例第17條第2
    項減輕其刑後，量處法定最低刑度之15年有期徒刑之重刑，
    仍嫌過重，爰就其所犯販賣第一級毒品犯行部分（共5罪）
    ，均依刑法第59條之規定，予以酌量減輕其刑，俾輕重得宜
    ，罰當其罪，併均就上開累犯加重部分，均依法先加後遞減
    輕之。另辯護人為被告利益請求就被告上開非法持有非制式
    手槍罪部分，依刑法第59條酌減其刑等語，然本院考量被告
    持有上開槍、彈之時間甚長，雖然無證據顯示持用上開槍、
    彈進行其他犯罪，而僅係供防身之用，惟上開槍彈均屬殺傷
    力甚為強大之武器，被告無任何情由即擁上開槍、彈自重，
    實無任何犯罪情狀顯可憫恕，而認科以最低刑度猶嫌過重之
    情形。是辯護人上開所請，本院未克採納，附此敘明。
七、爰審酌被告明知海洛因、甲基安非他命係毒品危害防制條例
    所列管之第一級、第二級毒品，對於他人身心戕害甚鉅，竟
    仍恣意販賣予他人施用，除害及販賣對象之身心健康，助長
    毒品流通外，對於社會整體治安亦造成相當程度之潛在危害
    ，所為應予非難，兼衡酌被告犯罪後始終坦承犯行之犯後態
    度，及本案販賣第一級、第二級毒品之次數、販賣之對象、
    販賣之數量、金額、獲利非鉅，並參以其犯罪之動機、目的
    、手段、素行。復衡其所持有槍、彈之數量非鉅，持有之期
    間雖長，惟尚未持以犯罪或其他不法用途。及經查獲上開犯
    行後，於警詢、偵查及本院審理中坦承犯行，犯後態度尚屬
    良好，及其於本院審理中自述：國中肄業，未婚、無子女，
    之前從事油漆工，現在家裡剩下70幾歲的母親，需要我扶養
    ，目前我在戒治中，所以母親已經送到療養院了，我有3個
    姐姐之智識程度、家庭、經濟狀況等一切情狀，分別量處如
    主文所示之刑，並就罰金刑部分諭知易服勞役之折算標準，
    以資懲儆。
八、刑法第51條數罪併罰定執行刑之立法方式，採限制加重原則
    ，亦即非以累加方式定應執行刑，被告每次犯罪手法類似，
    如以實質累加方式定應執行刑，則處罰之刑度顯將超過其行
    為之不法內涵，違反罪責原則，及考量因生命有限，刑罰對
    被告造成之痛苦程度，係隨刑度增加而生加乘效果，非以等
    比方式增加，是以隨罪數增加遞減刑罰方式，當足以評價被
    告行為不法性之法理（即多數犯罪責任遞減原則），併考量
    被告本案販賣海洛因之次數共計5次，販賣甲基安非他命之
    次數共計2次，犯罪期間集中於109年11月至110年3月間，販
    賣對象共計4人，全部所得為8千元，兼衡其犯罪類型及侵害
    法益同質性甚高。而另外涉犯之非法持有非制式手槍罪，與
    上開販賣毒品案件罪質並不相同，且屬具有殺傷力、足以對
    人民生命、身體、社會治安造成直接威脅之犯罪等情，就上
    開8罪所定之有期徒刑，定其應執行之刑如主文所示。　　
    　　
肆、沒收
一、扣案之裝置門號0000000000號行動電話1支（含SIM卡1張）
    ，係被告所有持用，供上開犯行與如附表所示之購毒者聯絡
    交易事宜之物，屬供犯罪所用之物，業據被告於本院審理中
    供陳在卷（見本院訴緝卷第216頁），且有上開通訊監察譯
    文、對話記錄截圖在卷可參，自應依刑法第38條第2項規定
    宣告沒收。
二、被告上開犯行中所收取之各次販賣毒品金額（共8000元），
    均應屬被告本案如附表所示犯行之犯罪所得，又均未扣案，
    自均應依刑法第38條之1第1項前段宣告沒收，並均依同條第
    3項規定諭知於全部或一部不能沒收或不宜執行沒收時，追
    徵其價額。
三、按查獲之第一、二級毒品，不問屬於犯人與否，沒收銷燬之
    ，毒品危害防制條例第18條第1 項前段定有明文。本件扣案
    鑑驗賸餘之第一級毒品海洛因2包（驗餘淨重合計0.93公克
    ）、第二級毒品甲基安非他命1包（驗餘淨重0.350公克），
    均分別為被告上開販賣第一級、第二級毒品犯行，所查獲之
    毒品，均應依毒品危害防制條例第18條第1項前段之規定，
    沒收銷燬之。至上開海洛因外包裝袋2個、甲基安非他命外
    包裝袋1個，均係供盛裝包覆海洛因、甲基安非他命，具防
    止其裸露、逸出及潮濕等功能，而便利遂行販賣毒品所用之
    物，且均為被告所有。另扣案電子磅秤1臺，亦屬被告所有
    供販賣毒品犯行之所用，均應依刑法第38條第2項規定，宣
    告沒收。　
四、扣案之上開改造手槍1枝（含彈匣1 個，槍枝管制編號為000
    0000000）、非制式子彈3 顆，均屬違禁物，自應依刑法第3
    8條第1項規定，宣告沒收。又按物之能否沒收，應以裁判時
    為準；本件判決時，另扣案之非制式子彈2顆，業經實際試
    射，其試射結果雖認具有殺傷力，惟該等試射所餘之物，已
    喪失子彈效用，不再具有殺傷力，即無須沒收，附此敘明。
據上論斷，應依刑事訴訟法第299條第1項前段，判決如主文。
本案經檢察官葉美菁提起公訴，檢察官林津鋒、劉達鴻到庭執行
職務。
中　　華　　民　　國　　111 　年　　9 　　月　　30　　日
                  刑事第五庭審判長法  官  張志偉
                                  法  官  陳盈螢
                                  法  官  鄭諺霓
以上正本證明與原本無異。
如不服本判決應於收受判決後20日內向本院提出上訴書狀，並應
敘述具體理由；其未敘述上訴理由者，應於上訴期間屆滿後20日
內向本院補提理由書（均須按他造當事人之人數附繕本）「切勿
逕送上級法院」。
中　　華　　民　　國　　111 　年　　10　　月　　5 　　日
                                  書記官  柯凱騰
附錄論罪法條：
毒品危害防制條例第4條第1項、第2項
製造、運輸、販賣第一級毒品者，處死刑或無期徒刑；處無期徒
刑者，得併科新臺幣3千萬元以下罰金。
製造、運輸、販賣第二級毒品者，處無期徒刑或10年以上有期徒
刑，得併科新臺幣1千5百萬元以下罰金。

槍砲彈藥刀械管制條例第7條
未經許可，製造、販賣或運輸制式或非制式火砲、肩射武器、機
關槍、衝鋒槍、卡柄槍、自動步槍、普通步槍、馬槍、手槍或各
類砲彈、炸彈、爆裂物者，處無期徒刑或7年以上有期徒刑，併
科新臺幣3千萬元以下罰金。
未經許可，轉讓、出租或出借前項所列槍砲、彈藥者，處無期徒
刑或5年以上有期徒刑，併科新臺幣1千萬元以下罰金。
意圖供自己或他人犯罪之用，而犯前二項之罪者，處死刑或無期
徒刑；處徒刑者，併科新臺幣5千萬元以下罰金。
未經許可，持有、寄藏或意圖販賣而陳列第1項所列槍砲、彈藥
者，處5年以上有期徒刑，併科新臺幣1千萬元以下罰金。

槍砲彈藥刀械管制條例第12條第4項
未經許可，製造、販賣或運輸子彈者，處1年以上7年以下有期徒
刑，併科新台幣500萬元以下罰金。
未經許可，轉讓、出租或出借子彈者，處6月以上5年以下有期徒
刑，併科新台幣300萬元以下罰金。
意圖供自己或他人犯罪之用，而犯前二項之罪者，處3年以上10
年以下有期徒刑，併科新台幣700萬元以下罰金。
未經許可，持有、寄藏或意圖販賣而陳列子彈者，處5年以下有
期徒刑，併科新台幣300萬元以下罰金。
附表
編號 買受人 交易時間 交易地點 交易種類數量及金額(新臺幣) 所犯之罪及所處之刑 1 陳進華 0000000000 109年11月25日16時30分許 嘉義縣中埔鄉中華路陳國威住處 1,000元海洛因 陳國威販賣第一級毒品，處有期徒刑8年。 2  109年11月25日20時37分 同上 同上 陳國威販賣第一級毒品，處有期徒刑8年。 3 蔡建南 0000000000 109年11月30日 13時10分許 嘉義市○區○○里000巷00號附近 2,000元甲基安非他命 陳國威販賣第二級毒品，處有期徒刑5年4月。 4  109年12月28日10時30分許 同上 1,000元甲基安非他命 陳國威販賣第二級毒品，處有期徒刑5年2月。 5 羅榮義 0000000000  110年1月12日 17時10分許 嘉義縣○○鄉○○○○道○號下涵洞 1,000元海洛因 陳國威販賣第一級毒品，處有期徒刑8年。 6  110年1月13日 9時37分許 嘉義縣中埔鄉中華路萬善公廟 同上 陳國威販賣第一級毒品，處有期徒刑8年。 7 黃世明 0000000000 110年（起訴書誤載為109年，業據公訴人當庭更正）3月9日11時50分許 嘉義縣中埔鄉中山路5段全聯福利中心前 同上 陳國威販賣第一級毒品，處有期徒刑8年。